臺灣新竹地方法院刑事判決　　　　　　 100年度侵訴字第21號
公　訴　人　臺灣新竹地方法院檢察署檢察官
被　　　告　鄧慶和
指定辯護人　本院公設辯護人林建和　
上列被告因妨害性自主案件，經檢察官提起公訴（99年度偵字第
8416號），本院判決如下：
    主  文
鄧慶和犯乘機性交罪，累犯，處有期徒刑肆年貳月。
    事  實
一、鄧慶和曾有違反藥事法、贓物、竊盜、毒品危害防制條例等
    前科，最近一次係於民國95年間因犯竊盜未遂案件，經本院
    以95年度竹簡字第1188號判決判處有期徒刑3月，如易科罰
    金，以新臺幣（下同）1000元折算1日，於民國96年3月28日
    易科罰金執行完畢。詎仍不知悔改，於99年9月10日12時許
    ，自不知情之友人鄭淞培處，得知不相識之代號00000000號
    女子（真實姓名年籍詳真實姓名對照表，下稱甲女）多次打
    電話給鄭淞培均遭鄭淞培拒絕接聽，鄧慶和便藉此機會取得
    甲女之行動電話號碼，之後並以其所有之0000000000行動電
    話撥打予甲女，約甲女外出，見面後，鄧慶和明知甲女心智
    缺陷，欠缺性自主同意及判斷能力，竟基於乘機性交之犯意
    ，以支付金錢之方式誘騙甲女並利用甲女心智缺陷而不知抗
    拒之情形，駕車將甲女載至新竹縣寶山鄉三峰村5鄰山區貨
    櫃屋內，要甲女脫去褲子，以陰莖插入甲女之陰道抽動射精
    之方式，對甲女為性交行為得逞。事畢，鄧慶和電請不知情
    之友人盧民朗將甲女載至北埔分水龍，甲女隨即報警，始循
    線查悉上情。
二、案經新竹縣政府警察局竹東分局報告臺灣新竹地方法院檢察
    署檢察官偵查起訴。
    理  由 
壹、程序部分：
一、按被告以外之人於審判外之言詞或書面陳述，除法律有規定
    者外，不得作為證據；又被告以外之人於審判外之陳述，雖
    不符合同法第159 條之1 至第159 條之4 之規定，但經當事
    人於審判程序同意作為證據，法院審酌該言詞陳述或書面陳
    述作成時之情況，認為適當者，亦得為證據。當事人、代理
    人或辯護人於法院調查證據時，知有第159 條第1 項不得為
    證據之情形，而未於言詞辯論終結前聲明異議者，視為有前
    項之同意，刑事訴訟法第159 條第1 項及第159 條之5 分別
    定有明文。本判決下列所引用之證人於警詢、檢察官訊問時
    之陳述，被告及其辯護人對其證述之證據能力均無意見，且
    迄至言詞辯論終結前亦未再聲明異議，本院審酌上開證據資
    料製作時之情況，尚無違法不當及證明力明顯過低之瑕疵，
    亦認為以之作為證據應屬適當。揆諸前開規定，爰依刑事訴
    訟法第159條之5規定，認前揭證據資料均有證據能力，先予
    敘明。
二、被告及辯護人對於下列本院所爰引之所有書證及物證，於本
    院準備程序、審理程序訊問時，均未爭執其證據能力，本院
    審酌該等證據性質，亦無刑事訴訟法第159 條之4 所定顯不
    可信之情況，自應均認有證據能力。
貳、實體部分：
一、訊據被告鄧慶和固坦承有於上揭時地與被害人甲女發生性交
    行為等情，惟矢口否認有何乘機性交之犯行，辯稱：我承認
    我有與甲女性交，但當時我們是金錢交易，我當時並不知道
    甲女精神狀況有問題云云。又辯護人亦為被告辯護稱：甲女
    雖有中度智能障礙，但亦大致了解性交之意義，其與被告為
    性交行為，應係被告事先允諾付給新臺幣一千元之代價方與
    被告為性交，並非因心智缺陷而不能或不知抗拒而為性交等
    語。經查：
（一）被告坦承於上揭時地與甲女發生性交行為之自白部分，核
      與證人即被害人甲女先後於警詢、偵訊及本院審理時之證
      述情節大致相符，並有受理疑似性侵害事件驗傷診斷書、
      被告所有行動電話門號0000000000號申登資料及被害人使
      用之行動電話門號通聯紀錄各1 份在卷可證。是被告上開
      自白部分與事實相符，足堪採信。
（二）被告雖於本院審理時堅詞否認其明知甲女係中度智能障礙
      之人而乘機性交云云。惟查：
    1.本件被害人甲女屬中度智能障礙之人，此有性侵害案件真
      實姓名對照表、中華民國身心障礙手冊影本各乙紙及被害
      人之身心障礙者鑑定表、精神科心理衡鑑紀錄等在卷可稽
      （見99年度偵字第8416號卷附證物封袋內、本院100年度
      侵訴字第21號卷第62至68頁暨所附保密資料封套內）。佐
      以被害人甲女於本院審理中到庭證述時，經本院直接審理
      下，其表達口條尚非順暢，思路偶有中斷不連貫或跳躍，
      用字、遣詞及語氣，亦與其現已成年之實際年齡頗有落差
      ，且甲女於本院應訊時，不時轉頭詢問社工人員「她說什
      麼」，尚須經由社工人員解釋方能稍微理解問題，足見其
      對於問題之回答較不順暢、理解反應能力較常人遲緩，有
      本院訊問筆錄（參本院100年7月21日之訊問筆錄）在卷可
      查，顯見甲女對外界知覺理解及判斷能力確不及常人，且
      甲女所呈現之外在行為亦能為一般人查知其智能反應之異
      狀。
    2.被告鄧慶和於偵查中檢察官訊問有關甲女精神狀態時供稱
      ：講話有時會有重覆，其他感覺很正常等語（見99年度偵
      字第8416號卷第77頁）。復於本院羈押庭訊問中供述：「
      （問：你與被害人相處這麼久，有沒有覺得被害人言行舉
      止與一般正常人不太一樣？）答：有，講話會重複。（問
      ：談話內容有沒有顯得無知、幼稚、天真？）答：有一點
      。（問：例如？）答：例如被害人問我明天有沒有空，等
      一會又會重複問。被害人的手有壹支比較小支。（問：你
      坦白講，是否覺得被害人有點智能不足？）答：有。（問
      ：是否可以感覺得出來？）答：是的。（問：是否看得出
      被害人有點智障？）答：聽被害人講話有點智障的樣子。
      （問：是否知道智障的人判斷事情並沒有如此清楚？）答
      ：我知道。」等語（見99年度聲羈字第250 號卷第6 、8
      頁）。是由被告偵查中初始即表示被害人甲女時有講話重
      複等情，雖補充說明其他感覺很正常，惟顯係避重就輕之
      詞，再參以被告上開於羈押庭訊問中已供述：聽被害人講
      話有點智障的樣子等語，另佐以證人鄭淞培於偵訊中結證
      稱：「我跟鄧慶和說00000000頭腦有問題，鄧慶和就說你
      既然知道她頭腦有一點問題、、」等語（見偵查卷第102
      頁），足見被告對於被害人智能狀況顯低於常人已有認知
      ，況依證人盧民朗於偵查中證述：「、、、鄧慶和拜託我
      載一個女孩子回去竹東分水龍、、、」、「該女子外表看
      起來正常，該女子一直問我明天是否要上班，我聽她講話
      我覺得該女子腦袋不正常」、於審理中證述：「我的意思
      是說這個人外表看起來正常，但聽她講話覺得好像不太正
      常」等語（見偵查卷第105-106頁、本院卷第46頁背面）
      ，證人盧民朗於短暫搭載被害人由貨櫃屋至分水龍之車程
      中都可由與被害人談話中察覺被害人智能異常之情況，且
      此一部份與本院於交互詰問庭訊時當庭觀察被害人甲女反
      應相符，則依被告於本院審理中供述：接到被害人到進入
      鐵皮屋約不到一小時時間等語（見本院卷第75頁），是被
      告與被害人相處時間（含前往鐵皮屋之車程、在鐵皮屋內
      時間）既然較證人盧民朗與被害人相處時間更為長，經由
      其與被害人談話、互動過程更可輕易發現被害人智能狀況
      低於常人，從而被告推稱不知悉甲女為身心障礙者，顯為
      卸責之詞，不足採信。
（三）至被告鄧慶和及其辯護人雖辯稱甲女大致了解性交之意義
      ，完事後，被告找盧民朗載甲女時，有交付400元給甲女
      ，被告與甲女僅是性交易等語。惟查：
    1.被害人甲女於本院行交互詰問時依其證述：「（問：你有
      無脫衣服？）答：沒有。他叫我脫褲子。（問：你就只有
      脫褲子，沒有脫衣服？）答：對。他叫我脫，我不要脫。
      （問：你後來褲子有沒有脫掉？）答：有。（問：褲子是
      否你自己脫的？）答：自己脫的。」、「（問：你之前在
      檢察官面前你有說在鐵皮屋裡面，是你自己脫下褲子，也
      自己脫下內褲，是這樣嗎？）答：他叫我脫。」等語（見
      本院卷第35頁、第42頁背面頁），由被害人證述得見，被
      害人雖不想脫褲子，事後卻又脫褲子，顯見被害人甲女對
      於被告鄧慶和要求其為性交行為一事，並不知明確表達抗
      拒之意，且對於性交行為之瞭解亦有所欠缺，否則，以被
      害人甲女表示不願與被告鄧慶和為性交行為，卻又因被告
      鄧慶和叫其脫下褲子便自行褪去之情事，更可徵被害人甲
      女對於被告鄧慶和要求性交行為之反應，確係處於不知抗
      拒之狀態無誤。
    2.被害人甲女前於警詢時指述：「（問：壞人與妳發生性行
      為前、後，有否拿取你的財物？或給予妳任何財物、其他
      允諾事項？詳細情形如何？）答：壞人說要給我100 元，
      結果沒有，他騙人家，沒有給我東西。」等語（見上開偵
      查卷第22頁）。又於偵查中指稱：「（問：你在警局有說
      『壞人說要給我100 ，他騙人家沒有給我東西』，所以鄧
      慶和沒有給你100 元？）答：沒有，他騙人家。（問：鄧
      慶和有無給你400 元？）答：沒有。」等語（見上開偵查
      卷第114頁）。再於本院行交互詰問時證述：「（問：在
      車上時，那個男的，有無問你要不要做？）答：他拿西瓜
      給我，但我不要喝。（問：你為何不要喝？）答：他說要
      給我壹佰元，利用，他騙人家。」、「（問：他是否有說
      要給你壹仟元，但後來只給你四百，不到壹仟元？）答：
      沒有。」、「（問：你所謂的利用人家是什麼意思？）答
      ：欺騙人家」、「（問：他怎麼欺騙你？）答：他說要不
      要給你錢，他騙人家」、「（問：你所謂的他騙你，是原
      來他同意要給你錢，但後來卻沒有給你錢，是這個意思嗎
      ？）答：對」等語（見本院卷第33頁、第35頁背面、第39
      頁背面），由上所述，被害人甲女於警詢、偵訊及本院審
      理中歷次陳述內容大致相符，由被害人證述得見，被告係
      利用金錢欺騙被害人並利用被害人心智上缺陷不知抗拒之
      情況下與之發生性行為，而依被害人甲女之智能狀況，應
      無能力虛構此一事實，況被害人甲女每次陳述均屬一致，
      再本院依直接審理所得，被害人甲女係中度智能障礙之人
      ，經過交互詰問，要求其就指述內容之繁瑣細節清楚表示
      ，已有溝通困難之情狀，苟被害人甲女欲羅織編謊誣指他
      人，實無可能於交互詰問過程中未遭拆穿，是被害人甲女
      既於本院審理中仍為不利於被告鄧慶和之證述，其證詞憑
      信性自具有相當程度之擔保，而被告鄧慶和空言辯稱其與
      被害人乃基於性交易之合意且有交付被害人甲女金錢，尚
      難遽予採信。
    3.又所謂性交易係指有對價之姦淫或猥褻行為而言。至於所
      謂對價關係，除客觀上須有對價之交付外，尚須當事人間
      主觀上有以之為性交對價之認識，且雙方均具有為此合意
      之能力，始克當之。若係行為人利用無知，以少許金錢、
      物品誘之，使其不反對為性交或猥褻之行為，或為性交、
      猥褻行為之後，給予少許金錢、物品，以資攏絡或用此囑
      其不可將事外洩，均難認彼此間已達成性交易之意思合致
      （最高法院93年度台上字第4115號判決參照）。則就本件
      而言，縱使被告鄧慶和與甲女為性行為有支付金錢予甲女
      之情形，依本院前揭關於甲女智能狀態之論述與認定，亦
      僅屬利用甲女無知以金錢引誘，使其不反對為性行為或籠
      絡補償而已，況甲女因心智欠缺，對於性自主並無同意及
      判斷之能力，其縱有收受被告給付之金錢，亦無從認其已
      與被告達成性交行為之合意，故此部分無從為被告有利之
      認定。
（四）綜上所述，堪認被告確有於上揭時地，利用甲女之智能障
      礙，欠缺性行為同意能力，不知抗拒而為性交之犯行，被
      告上開所辯，顯係事後畏罪卸責之詞，不足採信。本件事
      證已臻明確，被告犯行堪以認定，應予依法論科。 
二、論罪科刑：
（一）按刑法第225條第1項乘機性交罪係以保護辨識能力低弱之
      被害人為意旨，凡對於男女利用其精神、身體障礙、心智
      缺陷或其他相類之情形，不能或不知抗拒而為性交者，刑
      法第225條第1項設有處罰之明文。又按刑法之強制性交罪
      與乘機性交罪，主要之區別在於犯人是否施用強制力及被
      害人不能抗拒之原因如何造成為其判別之標準。如被害人
      不能抗拒之原因，為犯人故意造成者，應成立強制性交罪
      ，如被害人不能抗拒之原因，非出於犯人，且無共犯關係
      之情，僅於被害人心神喪失或其他相類之情形不能抗拒時
      ，犯人乘此時機以行性交行為者，則應依乘機性交罪論處
      （參考最高法院71年臺上字第1562號判例、95年臺上字第
      5888號判決）。
（二）經查：被告係利用被害人甲女中度智能障礙之特殊身心狀
      態，不知抗拒，而以其性器官進入被害人甲女之性器官而
      對其為性交行為等情，已如前述，足見被害人甲女就被告
      對其所為性交行為係不知抗拒，而非出於被告故意造成之
      行為而導致不能抗拒，被告對甲女性交亦未使用強制力，
      被告利用被害人甲女心智缺陷之情狀予以性交，應係乘機
      強制性交，而非刑法之強制性交或加重強制性交。核被告
      鄧慶和利用被害人甲女之心智缺陷不知抗拒，而對被害人
      甲女為性交行為，係犯刑法第225條第1項之乘機性交罪。
      至公訴意旨認被告就此部分係成立刑法第222條第1項第3
      款之加重強制性交罪云云，本院復命當事人間，應就可能
      變更涉犯法條之刑法第第225條第1項為事實及法律辯論在
      卷（見本院卷第76至77頁），是依上述理由，僅堪認被告
      係利用被害人甲女心智缺陷不知抗拒而對之性交，起訴所
      指上開強制性交部分之所認，容有未洽，惟公訴人起訴之
      犯罪事實，與本院所認定之犯罪事實，屬基本社會事實同
      一，爰依法變更起訴法條，附此敘明。
（三）另被告鄧慶和有如事實欄所載之前科犯行，於96年3 月28
      日易科罰金執行完畢，此有臺灣高等法院被告前案紀錄表
      1 份存卷為憑，被告於徒刑執行完畢後，5 年內故意再犯
      上開有期徒刑以上之罪，為累犯，應依刑法第47條第1 項
      規定，加重其刑。
（四）爰審酌被告為逞自己一己之私慾，乘被害人心智缺陷不知
      抗拒，利用金錢誘惑被害人為性交，其對於智能較低之人
      身體自主權極為不尊重，其心態十分可議，且被告犯後否
      認犯行，飾詞卸責，並無悔意，犯後態度不佳，兼衡其學
      歷為國中肄業，暨其品行、智識程度等一切情狀，量處如
      主文所示之刑，以資懲儆。
據上論斷，應依刑事訴訟法第299 條第1 項前段、第300 條，刑
法第225 條第1 項、第47條第1項，判決如主文。
本案經檢察官邱宇謙到庭執行職務。
中    華    民    國   100    年    9     月    16    日
                  刑事第五庭  審判長法  官  黃美盈   
                                    法  官  蔡川富
                                    法  官  李毓華  
以上正本證明與原本無異。
如不服本判決應於收受本判決後10日內向本院提出上訴書狀，上
訴書狀應敘述具體理由。上訴書狀未敘述上訴理由者，應於上訴
期間屆滿後20日內補提理由書狀於本院( 均須按他造當事人之人
數附繕本 )「切勿逕送上級法院」。 
中    華    民    國   100    年    9     月    16    日
                                    書記官  陳美利
附錄本案論罪科刑法條全文：
刑法第225 條：
對於男女利用其精神、身體障礙、心智缺陷或其他相類之情形，
不能或不知抗拒而為性交者，處三年以上十年以下有期徒刑。
對於男女利用其精神、身體障礙、心智缺陷或其他相類之情形，
不能或不知抗拒而為猥褻之行為者，處六月以上五年以下有期徒
刑。
第一項之未遂犯罰之。